【裁判字號】    98,訴,210
【裁判日期】    980527
【裁判案由】    違反道路交通管理處罰條例
【裁判全文】
高雄高等行政法院裁定
                                       98年度訴字第210號
原      告  甲○○
被      告  交通部公路總局高雄區監理所
代  表  人  劉育麟  所長
上列當事人間違反道路交通管理處罰條例事件，原告提起行政訴
訟。本院裁定如下︰
    主  文
原告之訴駁回。
訴訟費用由原告負擔。
    理  由
一、按訴訟事件不屬行政法院審判之權限者，行政法院應以裁定
    駁回原告之訴，行政訴訟法第107條第1項第1款定有明文。
    次按「違反本條例之行為，由左列機關處罰之：一、第12條
    至第68條由公路主管機關處罰。二、第69條至第84條由警察
    機關處罰。前項處罰於裁決前，應給予違規行為人陳述之機
    會。第1項第1款之處罰，公路主管機關應設置交通裁決單位
    辦理；其組織規程由交通部、直轄市政府定之。」「受處分
    人，不服第8條主管機關所為之處罰，得於接到裁決書之翌
    日起20日內，向管轄地方法院聲明異議。法院受理前項異議
    ，以裁定為之。不服前項裁定，受處分人或原處分機關得為
    抗告。但對抗告之裁定不得再抗告。」為道路交通管理處罰
    條例第8條及第87條所明定。是交通違規事件中，受處分人
    對交通主管機關之處罰而不服者，應向普通法院之交通法庭
    聲明異議，而非如一般行政爭訟事件循訴願及行政訴訟程序
    ，請求救濟。
二、查原告前因交通違規記點達6點以上，經高雄市政府掣開違
    反道路交通管理事件裁決書，吊扣其駕駛執照1個月，原告
    於民國94年2月25日，至高雄市交通局交通事件裁決中心（
    下稱高市裁決中心）辦理駕駛執照吊扣手續（吊扣期間94年
    2月25日至94年3月24日），因原告駕籍管轄處所已由被告處
    移轉至被告所屬旗山監理站（下稱旗山監理站），致高市裁
    決中心無法即時登載於公路監理電腦註記，乃以高市府交裁
    吊字第94-3202980號駕駛執照吊扣執行單當場交付於原告簽
    收，並以94年3月8日高市交裁字第0940007263號函致旗山監
    理站，請其協助登錄駕駛執照吊扣紀錄，旗山監理站於94年
    3月9日收受前函，即於翌日（94年3月10日）將原告之職業
    聯結車駕駛執照吊扣資料輸入電腦註記。嗣原告在吊扣駕駛
    執照期間，復於94年3月19日駕駛大貨車在國道1號北上220.
    3公里處超速而被內政部警政署國道公路警察局第三警察隊
    查獲，乃以公警局交字第Z00000000號違規通知單攔查舉發
    「駕駛執照吊扣期間駕車及超速」違規，旗山監理站旋以原
    告違反道路交通管理處罰條例第21條第1項第7款及第33條第
    1項規定，以旗監違字第裁85-Z00000000號違反道路交通管
    理事件裁決書裁處原告罰鍰、吊銷駕駛執照及一年內禁考等
    。原告不服上開舉發關於「駕駛執照吊扣期間駕車」部分之
    違規，於94年3月29日向旗山監理站提出陳情，主張其職業
    聯結車駕駛執照吊扣執行單之行政處分為無效之處分，經旗
    山監理站函轉高市裁決中心查復，經該局函復其所製發之原
    告駕駛執照吊扣執行單已當場交付原告收執，並無行政處分
    之瑕疵，自該日吊扣執行職業聯結車駕駛執照無誤，旗山監
    理站經核原告仍應依法處罰，並檢送本件旗監違字第裁85-Z
    00000000號違反道路交通管理事件裁決書郵寄掛號送達，原
    告於94年5月2日向旗山監理站提出聲明異議，旗山監理站爰
    於94年5月4日以高監旗字第0940007013號函檢卷移請台灣高
    雄地方法院（下稱高雄地院）審理，案經高雄地院於94年7
    月7日以94年度交聲字第233號交通事件裁定書裁定「異議駁
    回」。原告不服，逕向本院提起行政訴訟，經本院於94年11
    月22日以94年度訴字第668號裁定駁回，並經最高行政法院
    95年8月10日以95年度裁字第1751號裁定抗告駁回確定在案
    ，有高雄市政府高市府交裁吊字第94-3202980號駕駛執照吊
    扣執行單、高雄市政府高市府交裁字第裁00-000000000號違
    反道路交通管理事件裁決書、旗山監理站旗監違字第裁85-Z
    00000000號違反道路交通管理事件裁決書、違反道路交通管
    理事件陳述單、原告陳情書、原告94年5月2日聲明異議書、
    旗山監理站94年5月4日高監旗字第0940007013號函、高雄地
    院94年度交聲字第233號交通事件裁定書、本院94年度訴字
    第668號裁定、最高行政法院95年度裁字第1751號裁定等附
    卷可稽，應堪認定。
三、本件原告起訴意旨略以：高雄市政府高市府交裁字第32-326
    281810號吊扣案，高市裁決中心承辦人陳德興先生因知道原
    告駕照已轉到旗山監理站管轄，而當場對於原告解說：因駕
    照已轉移旗山監理站，電腦無法入檔，所以必須將此資料，
    以公文寄往旗山監理站，再另行辦理吊扣事宜‧‧‧等語，
    原告遂信其言而靜待旗山監理站的通知，但遲遲未接獲通知
    。又原告之駕照經查視監理站電腦資料於94年2月25日到94
    年3月10日前都未上檔「吊扣」，原告也數次打電話到監理
    單位查詢，皆被告知未吊扣駕照，原告以為駕照尚未吊扣執
    行，故繼續執業駕車，直至94年3月19日遭國道警員攔下，
    才發現吊扣案業於同年3月10日入檔電腦資料，高市裁決中
    心以公文將原告吊扣資料寄往旗山監理站，然卻未郵寄副本
    給原告，而旗山監理站受理時亦無通知原告，致原告誤認駕
    照僅為暫時被扣管而已，故本件實無可歸責於原告之處。若
    認定原告必須負此責任，則監理單位及裁決中心二個行政單
    位共同處理吊扣案件，應讓原告如何聽從？此行政上的誤失
    ，應由高市裁決中心與承辦執行人陳德興先生負起此損害政
    府信用，造成人民痛苦之責任。爰請求撤銷交通部公路總局
    旗山監理站旗監違字第裁85-Z00000000號違反道路交通管理
    事件裁決書，以昭公信云云（參原告98年4月9日行政訴訟起
    訴狀暨4月13日行政訴訟補件補充說明狀所載)。
四、經查，原告所爭執交通部公路總局旗山監理站旗監違字第裁
    85-Z00000000號違反道路交通管理事件裁決書上所記載之「
    駕駛執照吊扣期間駕駛大型車者」之違規事實，核屬違反道
    路交通管理處罰條例事件之範疇，其性質上雖屬公法上之事
    件，原告如不服主管機關所為處罰，依道路交通管理處罰條
    例第87條規定，應由普通法院受理，非如一般行政爭訟事件
    循訴願、行政訴訟程序，請求救濟。是有關交通違規處罰之
    救濟程序應循普通訴訟程序為之，此即行政訴訟法第2條規
    定：「公法上之爭議，除法律別有規定外，得依本法提起行
    政訴訟」所指之法律別有規定者之情形。從而有關交通違規
    事件，現行法就其爭議既別有規定其救濟途徑，自應依其規
    定循普通訴訟程序為之，而不得依行政訴訟法規定提起行政
    訴訟，尋求救濟。準此，原告就前開爭執事項向內政部提起
    訴願，經訴願機關從程序上為「訴願不受理」決定，依法尚
    無不合。原告不服，復向本院提起行政訴訟，請求撤銷交通
    部公路總局旗山監理站旗監違字第裁85-Z00000000號違反道
    路交通管理事件裁決書，因該事件非屬本院審判權限之事件
    ，原告提起本件訴訟，自難認為合法，應予駁回。又本件原
    告之訴因程序不合法而予駁回，其所為實體上之主張，自毋
    庸再予審究，附此說明。
五、據上論結，本件原告之訴為不合法，依行政訴訟法第107 條
    第1項第1款、第104條、民事訴訟法第95條、第78條，裁定
    如主文。
中    華    民    國    98    年     5    月   27     日
              高雄高等行政法院第三庭
                          審判長法官   邱 政 強
                                法官   李 協 明
                                法官   詹 日 賢
以上正本係照原本作成。
如不服本裁定，應於裁定送達後10日內以書狀敘明理由，經本院
向最高行政法院提出抗告（須按對造人數附具繕本）。
中    華    民    國    98    年     5    月   27     日
                              書記官   楊 曜 嘉


司法院資訊處製作；財團法人民間司法改革基金會備份。
